【裁判字號】    98,易,853
【裁判日期】    981028
【裁判案由】    竊盜
【裁判全文】
臺灣高雄地方法院刑事判決               98年度易字第853號
公  訴  人  臺灣高雄地方法院檢察署檢察官
被      告  丙○○
                    （現在台灣高雄第二監獄另案執行）
上列被告因竊盜案件，經檢察官提起公訴（98年度偵字第16382
號），本院判決如下：
    主  文
丙○○犯竊盜罪，累犯，處有期徒刑壹年陸月。
    事  實
一、丙○○前於民國97年間因竊盜案件，經法院判處有期徒刑2
    月確定，於97年8 月13日易科罰金執行完畢。詎仍不知悔改
    ，復意圖為自己不法所有，於97年8 月31日下午3 時25分許
    ，騎乘車牌號碼M5S-976 號機車至高雄市○○路187 號乙○○之住處，以不明之方式進入住宅之2 樓（侵入住宅部分未
    據告訴），徒手竊取2 樓書桌抽屜內之現金新臺幣（下同）
    1500元得手。
二、案經乙○○訴由高雄市政府警察局左營分局報告臺灣高雄地
    方法院檢察署檢察官偵查起訴。
    理  由
壹、程序部分
    本院以下所引用之審判外供述證據，檢察官、被告於本案言
    詞辯論時，均同意有證據能力（本院易字卷第56頁），本院
    審酌各該證據均非違法蒐證取得之證據，依該供述作成情況
    作為證據應為適當，依刑事訴訟法第159 條之5 第1 項規定
    ，應有證據能力。
貳、有罪部分
一、訊據被告矢口否認有侵入上開處所行竊之情，辯稱：是到上
    開處所探訪曾一同受僱於吳國忠之友人林子發，曾到過林子
    發位於高雄市之租屋處，因記憶中該處鄰屋為白鐵製之大門
    ，與被害人乙○○之住處相仿，不料果然誤記處所，再者伊
    於該處所有按門鈴，且只在該處騎樓與乙○○碰面，乙○○
    質問伊有無進入屋內，即稱伊為竊賊，乙○○雖然有要求鄰
    居楊虔德來看到底發生何事，然當時伊因莫名被誤為竊賊，
    心有不甘，且無法取得認同與辯解，一氣之下，才騎機車離
    去，未料誤會更深；況本件除乙○○之指述外，並無積極之
    證據如指紋、錄影畫面，足證伊有進入上開處所；又乙○○
    亦無法證明伊究係以何方式進入屋內等語。經查：
  (一)證人即被害人乙○○迭警、偵及本院證述：雖無法確認在庭
    之被告與於97年8 月31日下午在文萊路住處2 樓發現之人是
    否為同一人，但該日在文萊路住處2 樓衣櫃旁確有發現1 名
    男子躲藏，該名男子有說是要來找某人，但住處根本並無該
    某人，就一邊喊一邊衝下樓，該名男子即跟著下樓，她到屋
    外請鄰居伯伯（即楊虔德）幫忙看住該名男子，入屋內以電
    話報警，但該名男子就騎機車跑了等語（警一卷第4 至5 頁
    ）；又證人即受乙○○之託看住被告之鄰人楊虔德於警詢亦
    證稱：在97年8 月31日下午3 時25分在文萊路189 號住處內
    聽到外面有1 名男子與鄰居乙○○爭吵，至門口探看，乙○○向伊招手並稱該名男子進入她的住處，是小偷，伊向乙○○說報警處理，乙○○回家報警時，伊有問該名男子為何進
    入別人家中，該男子稱找朋友走錯間了，當時就記下該男子
    停放在文萊路187 號騎樓之機車牌號M5S-976 ，此時該男子
    即騎車離開了等語（警一卷第10至11頁）。查乙○○、楊虔
    德與被告並無怨釁，應無誣指被告之可能，其2 人所為之證
    言，應可採信。是則乙○○所稱在2 樓發現之男子，與其在
    文萊路187 號騎樓發生爭吵之男子應屬同1 人，而該名男子
    與楊虔德受乙○○之託看住而騎乘車號M5S-976 機車離去之
    男子亦為同1 人。又被告自承證人楊虔德所稱之男子為其本
    人無誤，僅稱：楊虔德並沒有看到伊有無進去房子，當時伊
    之機車是發動的等語（本院易字卷第84頁反面），乙○○於
    本院作證時雖無法確認在庭之被告與於97年8 月31日下午在
    文萊路住處2 樓發現之人是否為同一人，惟依此推論，乙○○於住處2 樓所發現者為被告無誤。
  (二)又被告係躲藏於2 樓房間內書桌附近之衣櫃旁，於乙○○發
    現被告，再經被告離去後，即通知其母親甲○○清點家中物
    品，發現在2 樓房間衣櫃旁之書桌抽屜內之1500元遭竊，業
    經證人乙○○、甲○○證述及照片在卷可查（警一卷第1至6
    頁、29頁），亦可證被告確有得手1500元。
  (三)被告雖以前揭情詞置辯，並請求傳喚證人即曾僱用被告與林
    子發之吳國忠到庭作證，用以證明被告確係認識林子發，且
    吳國忠確曾帶被告到文萊路187 號；另請求勘驗乙○○住處
    之門鎖，用以證明是否如乙○○所言任何人都可以隨意打開
    進入等語。
    1.本件雖無採擷犯罪現場之指紋，亦無錄影畫面足以佐證被
      告確曾進入文萊路187 號2 樓，惟由被告之陳述、上開證
      人之證述即足資認定，詳如前述，被告上開抗辯尚無足動
      搖本院上開認定。
    2.縱認吳國忠確曾帶被告到上開處所找友人林子發，惟被告
      自承林子發之居所係租屋處，又係96年7 、8 月所認識，
      離本案發生日97年8 月31日已有1 年，林子發亦有可能之
      遷居他處租屋，被告又未先與林子發聯絡確認地址，即憑
      印象到文萊路，再憑有白鐵門之印象即認乙○○之住處為
      林子發之租屋處，顯不合理。又被告入內若果為探訪友人
      ，則於乙○○下樓時正可詢問乙○○有關林子發是否居住
      於該處，然被告確實躲藏在衣櫃旁，顯係恐遭人發現其進
      入屋內心態展現無遺，亦證被告進入乙○○之住處目的在
      於竊取財物，被告隨意進入他人之屋內行竊，與法未合，
      吳國忠之證詞並無解於本院上開認定，是則本院認無傳喚
      證人吳國忠之必要。
    3.被告確實進入乙○○住處2 樓，已如前述，被告以何手法
      進入上開處所，既無法證明，本件僅能認定被告係徒手進
      入，尚難認被告有攜帶兇器之舉，而認為係加重竊盜犯行
      ，起訴意旨亦僅論被告所涉為普通竊盜罪，自無勘驗乙○○住處之門鎖之必要。
  (四)本件事證明確，被告犯行堪以認定，應依法論科。
二、核被告丙○○所為，係犯刑法第320 條第1 項竊盜罪。查被
    告有事實欄所載之有期徒刑執行完畢之紀錄，有臺灣高等法
    院被告前案紀錄表在卷可按（本院易字卷第89至95頁），其
    於有期徒刑之執行完畢後5 年內，故意再犯本件有期徒刑以
    上之罪，為累犯，應依刑法第47條第1 項之規定加重其刑。
    爰審酌被告不思以正途獲取財物，隨意竊取他人財物，毫無
    尊重他人所有物之體認，欠缺法紀觀念，惡性非輕，且犯後
    態度不佳，又甫因竊盜案件於97年8 月13日易科罰金執行完
    畢，隨即於97年8 月31日再犯本件竊盜犯行，再被告前已有
    因竊盜犯行入監執行完畢之記錄，顯見曾為刑之執行，均未
    能收對被告行為矯正之功效，又本件係日間侵入住宅（侵入
    住宅部分未據告訴），然已使該住宅內之被害人對居家安全
    產生質疑，更顯其惡性等一切情狀，量處如主文所示之刑。
三、公訴人雖當庭表示被告有犯罪之習慣，而請求依竊盜犯贓物
    犯保安處分條例第3 第1 項第1 款、第2 款對被告諭知強制
    工作等語。惟按保安處分係對受處分人將來之危險性所為拘
    束其身體、自由等之處置，以達教化與治療之目的，為刑罰
    之補充制度。本諸法治國家保障人權之原理及刑法之保護作
    用，其法律規定之內容，應受比例原則之規範，使保安處分
    之宣告，與行為人所為行為之嚴重性、行為人所表現之危險
    性、及對於行為人未來行為之期待性相當（最高法院88年度
    台上字第7339號判決參照）。是即便行為人有犯罪之習慣，
    但是否有宣付保安處分之必要性，法院仍得斟酌實際情況，
    以判斷被告未來受刑之執行是否足夠達防衛社會之目的以為
    決定。查被告現於監所執行竊盜案件，接續執行有期徒刑5
    月及6 月，本院認再執行本件有期徒刑1 年6 月後，應足收
    矯治其犯罪惡習之效果，認無再令被告於刑前強制工作之必
    要，附此敘明。
參、無罪部分
一、公訴意旨另以：被告丙○○於98年5 月26日下午4 時45分許
    ，騎乘上開機車至高雄縣鳳山市○○街32號戊○○之住處（
    侵入住宅部分未據告訴），以自備鑰匙開鎖進入搜尋財物，
    至2 樓樓梯間尚未得手之際即遭戊○○發覺，而報警查獲。
    因認被告丙○○涉犯刑法第320 條第1 項、第3 項之竊盜未
    遂罪。
二、按犯罪事實應依證據認定之，無證據不得認定其犯罪事實；
    又不能證明被告犯罪者，應諭知無罪之判決，刑事訴訟法第
    154 條、第301 條第1 項亦分別定有明文。且事實之認定，
    應憑證據，如未能發現相當證據，或證據不足以證明，自不
    能以推測或擬制之方法，為裁判基礎（最高法院40年台上字
    第86號判例參照）。另認定犯罪事實所憑之證據，雖不以直
    接證據為限，間接證據亦包括在內；然而無論直接或間接證
    據，其為訴訟上之證明，須於通常一般之人不致有所懷疑，
    而得確信其為真實之程度者，始得據為有罪之認定，倘其證
    明尚未達到此一程度，而有合理之懷疑存在時，即無從為有
    罪之認定（最高法院76年台上字第4986 號判例參照）。
三、公訴意旨認被告丙○○涉有上揭犯罪事實，無非係以：(一)證
    人即告訴人戊○○於警詢、偵查時之證述、(二)扣案之鑰匙21
    支、(三)照片等，為其論據。訊據被告堅決否認係入內竊盜行
    ，辯稱：於上揭時地係探訪友人張瑞福，且當時其以四腳助
    行器行走，行動不便，自無行竊之可能等語。經查：
  (一)證人戊○○雖於本院證稱：扣案之21支鑰匙中之1 支經警當
    場測試，確能打開其租屋處1 樓之門等語（本院易字卷第81
    頁反面），惟查戊○○亦證稱：發現被告時，被告是在1 樓
    往2 樓之樓梯上，被告說要找朋友，後來就與被告下去1 樓
    ，被告當時就說沒有關係，等一下再過來，他利用被告要騎
    機車離開的時候，將被告的機車鑰匙拔走等語（本院易字卷
    第79頁），並未證稱被告有將扣案之鑰匙放回機車內之情；
    又依卷附搜索、扣押筆錄，扣案之鑰匙係在被告騎乘之M5S-
    976 號機車內起出，有該筆錄在卷可查（警二卷第7 至9 頁
    ），是無法證明被告進入屋內時確係使用扣案之鑰匙打開門
    鎖。況證人戊○○於警詢係稱是其室友蔡賓晃外出上班時鎖
    上鋁門等語（警二卷第3 頁反面），而於本院另證稱當天是
    他鎖的等語（本院易字卷第80頁），其前後證述已有不一，
    則上開時間，該處鋁門是否有上鎖已有可疑。是尚難以被告
    持有中之鑰匙可以打開該處鋁門即認被告確有以該鑰匙開鎖
    入內，而展現其竊盜之意圖。
  (二)又本件案發時被告確以四腳助行器輔助行走，業據證人戊○○證述在卷（本院易字卷第82頁反面、83頁），且有卷附照
    片可證（警二卷第14頁），又有高雄縣政府警察局鳳山分局
    解送嫌疑人健康狀況調查表備註欄記載「嫌犯左腳受傷（舊
    傷）治療中」等語附卷可查（警一卷第19頁），是被告當天
    之行動能力顯有不足。且以四腳助行器輔助行走，於上下樓
    梯更是不便，為常人所得認識，被告是否會在自己行動不便
    時，從事竊盜犯行，不無疑問，依罪疑有利於被告原則，自
    應為被告有利之認定。即無法認定被告進入戊○○之租屋處
    係為竊取財物，自難以竊盜罪相繩。
  (三)況按侵入竊盜究以何時為著手起算時點，依一般社會觀念，
    咸認行為人以竊盜為目的，而侵入他人住宅，搜尋財物時，
    即應認與竊盜之著手行為相當（最高法院84年度台上字第43
    41號判決要旨參照）。查證人戊○○於本院證稱：文武街32
    號的1 樓是客廳，裡面有沙發、電視櫃、冰箱，沒有貴重物
    品，沒有電視、DVD ，當天1 樓並無財物損失等語（本院易
    字卷第82頁正反面），又證稱：發現被告時，被告是在1 樓
    往2 樓之樓梯上等語（本院易字卷第79頁反面），是則依現
    有之證據，尚難證明被告於進入證人戊○○之租屋處後已有
    搜尋財物之舉措，從而本件在客觀上亦無法認定被告之行為
    已達竊盜著手之階段，既未著手，亦無成立竊盜未遂之可能
    。
四、綜上所述，公訴人所舉之上開證據資料，顯然無法說服本院
    形成被告有罪之確信，公訴人復未提出其他積極之證據，足
    資證明被告有何公訴人所指竊盜之犯行，不能證明被告犯罪
    ，自應為被告無罪判決之諭知。
據上論斷，應依刑事訴訟法第299 條第1 項前段、第301 條第1
項，刑法第320 條第1 項、第47條第1 項，刑法施行法第1 條之
1 ，判決如主文。
本案經檢察官丁○○到庭執行職務。
中    華    民    國    98    年    10    月    28    日
                  刑事第四庭    法  官  施介元
以上正本證明與原本無異。
如不服本判決應於收受送達後10日內向本院提出上訴書狀，並應
敘述具體理由；如未敘述上訴理由者，應於上訴期間屆滿後20日
內向本院補提理由書（均須按他造當事人之人數附繕本）「切勿
逕送上級法院」。
中    華    民    國    98    年    10    月    28    日
                                書記官  葉玉芬
附錄本判決論罪科刑法條
中華民國刑法第320條
意圖為自己或第三人不法之所有，而竊取他人之動產者，為竊盜
罪，處5  年以下有期徒刑、拘役或500元以下罰金。
意圖為自己或第三人不法之利益，而竊佔他人之不動產者，依前
項之規定處斷。
前2 項之未遂犯罰之。


司法院資訊處製作；財團法人民間司法改革基金會備份。
